臺灣嘉義地方法院刑事判決
111年度易字第266號
公  訴  人  臺灣嘉義地方檢察署檢察官
被      告  王才華





上列被告因業務侵占案件，經檢察官提起公訴（111 年度偵緝字
第170 號），本院依簡式審判程序，判決如下：
    主    文
王才華犯業務侵占罪，處有期徒刑伍月，如易科罰金，以新臺幣
壹仟元折算壹日；未扣案之犯罪所得新臺幣參萬肆仟玖佰捌拾陸
元沒收，於全部或一部不能沒收或不宜執行沒收時，追徵其價額
。 
    犯罪事實
一、王才華自民國109 年12月21日起受僱於吳郁昌所經營、位在
　　嘉義縣○○鄉○○村○○○000 號之「將軍商行」擔任送貨
　　司機，負責依商行指示駕車配送貨物，及向客戶收取貨款等
　　工作，為從事業務之人。詎王才華竟意圖為自己不法之所有
　　，基於業務侵占之犯意，於110 年1 月11日向富而美漢堡店
　　等35家客戶收取貨款合計新臺幣（下同）42,153元後，即將
　　持有之貨款悉數侵吞入己，旋逃匿所蹤。嗣同日下午吳郁昌
　　發現王才華未將貨款繳回，且不知去向無法聯繫，經調閱其
　　所駕駛之商行貨車行車紀錄器錄影錄音畫面，始悉上情，因
　　而報警處理。
二、案經吳郁昌訴由嘉義縣警察局水上分局報請臺灣嘉義地方檢
　　察署檢察官偵查起訴。
    理    由
一、本件被告所犯係死刑、無期徒刑、最輕本刑為3 年以上有期
　　徒刑以外之罪，其於準備程序就前揭被訴事實為有罪之陳述
　　，經受命法官告知簡式審判程序之旨，並聽取其與公訴人之
　　意見後，本院認無不得或不宜改依簡式審判程序進行之情形
　　，爰依刑事訴訟法第273 條之1 第1 項規定，裁定本件由受
　　命法官獨任進行簡式審判程序，合先敘明。
二、上揭犯罪事實，業據被告於偵訊、本院準備與審理程序時所
　　坦承，且經證人即告訴人吳郁昌證述在卷，及有將軍食品11
　　0 年1 月11日貨款收取清冊、被告之勞工保險加保申報表暨
　　華南產物保險僱主補償契約責任保險及僱主意外責任保險、
　　商業登記抄本（將軍商行）、銷貨單、行車紀錄器檔案光碟
　　等附卷可資佐證（見警9474卷第7-8 頁、第14-15 頁、第17
　　-40 頁；光碟在偵卷存放袋內），足認被告前揭自白與事實
　　相符，其業務侵占之犯行事證明確，洵堪認定，應予依法論
　　科。
三、論罪科刑及沒收：
  ㈠按所謂業務係指吾人於社會生活中所繼續經營之事務（最高
    法院26年滬上字第29號判例）。本件被告於109 年12月間起
　　，在將軍商行擔任送貨司機，負責依指示駕車配送貨物及向
　　客戶收取貨款工作等節，則被告管領其因業務上持有之貨款
　　，即為其基於業務上之關係而持有之他人之物。是核被告所
　　為，係犯刑法第336 條第2 項之業務侵占罪。
  ㈡又刑之量定，為求個案裁判之妥當性，法律固賦予法院裁量
    權，但此項裁量權之行使，除應依刑法第57條規定，審酌行
    為人及其行為等一切情狀，為整體之評價，並應顧及比例原
    則與平等原則，使罪刑均衡，輕重得宜，以契合社會之法律
    感情。且刑法第59條規定犯罪之情狀可憫恕者，得酌量減輕
    其刑，其所謂「犯罪之情狀」，與同法第57條規定科刑時應
    審酌之一切情狀，並非有截然不同之領域，於裁判上酌減其
    刑時，應就犯罪一切情狀（包括第57條所列舉之10款事項）
    ，予以全盤考量，審酌其犯罪有無可憫恕之事由（即有無特
    殊之原因與環境，在客觀上足以引起一般同情，以及宣告法
    定低度刑，是否猶嫌過重等等），以為判斷。查：被告上開
　　業務侵占犯行，所侵占之貨款計42,153元，數額非鉅，犯罪
　　情節及侵害財產法益非極嚴重，被告因短於思慮而涉犯業務
　　侵占犯行，考量其坦承犯行之悔意，且告訴人亦同意以未領
　　薪資相互抵償（參院卷第77-81 頁），尚減輕告訴人之部分
　　損失，綜合以上情狀，縱處以最低刑度有期徒刑6 月，仍屬
　　略苛，而有法重情輕之情形，犯罪情狀尚堪憫恕，爰依刑法
　　第59條規定予以酌減其刑。
  ㈢爰審酌被告利用擔任送貨司機向客戶收取貨款之機會，認有
　　機可乘，遂將其所管領所持之貨款取走，恣意侵占業務上所
　　持有財物，違背其職責，殊非可取；惟念被告始終坦認己過
　　犯行之態度，折抵賠償部分款項予告訴人（見院卷第102 頁
　　），慮其犯罪之動機、目的、告訴人所受損害程度，暨被告
　　另案撤銷假釋服刑中、個人智識程度與生活、經濟狀況（參
　　院卷第103 頁審理筆錄所載）等一切情狀，量處如主文所示
　　之刑，並諭知易科罰金之折算標準。
　㈣沒收部分：
    被告所侵占款項42,153元，乃其因本件業務侵占犯行而取得
　　之直接利得，復於審理中以未領薪資7,167 元經徵得告訴人
　　同意後抵償履行完畢，惟尚餘34,986元部分【計算式：42,1
　　53－7,167 ＝34,986】既屬犯罪所得得未據扣案或實際發還
　　，爰依刑法第38條之1 第1 項前段之規定宣告沒收，於全部
　　或一部不能沒收或不宜執行沒收時，依同條第3 項追徵其價
　　額；又權利人（告訴人吳郁昌）得依刑事訴訟法第473 條第
　　1 項規定，於本案判決確定後1 年內，向檢察官聲請發還。
　　至抵償7,167 元部分已達沒收制度剝奪被告犯罪所得之立法
　　目的，如於上述抵償7,167 元外，另再重複沒收，將使被告
　　承受過度之不利益，顯屬過苛，是此部分依刑法第38條之2 
　　第2 項之規定不另沒收，末此敘明。　
據上論斷，應依刑事訴訟法第273 條之1 第1 項、第299 條第1
項前段，刑法第336 條第2 項、第59條、第41條第1 項前段、第
38條之1 第1 項前段、第3 項，刑法施行法第1 條之1 第1 項，
判決如主文。
本案經檢察官陳睿明偵查起訴，由檢察官陳則銘到庭實行公訴。
中　　華　　民　　國　　111 　年　　6 　　月　　21　　日
　  　　　　      刑事第二庭    法  官  王品惠
以上正本證明與原本無異。
如不服本判決應於收受送達後20日內向本院提出上訴書狀，並應
敘述具體理由；其未敘述上訴理由者，應於上訴期間屆滿後20日
內向本院補提理由書（均須按他造當事人之人數附繕本）「切勿
逕送上級法院」。
中　　華　　民　　國　　111 　年　　6 　　月　  21　　日
                                書記官  李振臺
附錄本案論罪科刑法條：
中華民國刑法第336 條第2 項（業務侵占罪）
對於業務上所持有之物，犯前條第1 項之罪者，處6 月以上5 年以下有期徒刑，得併科9 萬元以下罰金。